【裁判字號】    99,監宣,36
【裁判日期】    990713
【裁判案由】    監護宣告
【裁判全文】
臺灣花蓮地方法院民事裁定
聲  請  人  丙○○
相  對  人  乙○○
關  係  人  甲○○
上列聲請人對於相對人聲請監護宣告事件，本院裁定如下：
    主  文
宣告乙○○（男、民國○○年○○月○○日生、身分證統一編號：Ｚ000
000000號）為受監護宣告之人。
選定丙○○（女、民國○○年○月○日生、身分證統一編號：Ｚ00000
0000號）為受監護宣告人之監護人。
指定甲○○（男、民國○○年○月○○日生、身分證統一編號：Ｚ0000
00000號）為會同開具財產清冊之人。
聲請程序費用由受監護宣告之人負擔。
    理  由
一、按對於因精神障礙或其他心智缺陷，致不能為意思表示或受
    意思表示，或不能辨識其意思表示之效果者，法院得因本人
    、配偶、四親等內之親屬、最近一年有同居事實之其他親屬
    、檢察官、主管機關或社會福利機構之聲請，為監護之宣告
    。民法第14條第1項定有明文。
二、本件聲請意旨略以：聲請人丙○○係相對人乙○○（男、27
    年11月19日生、身分證統一編號：Ｚ000000000號）之配偶。
    相對人於94年6月7日中風後長期臥床迄今，雖延醫診治但不
    見起色，已無法處理自己事務，爰聲請宣告乙○○為受監護
    宣告之人等語，並提出戶籍謄本、財團法人臺灣基督教門諾
    會醫院診斷證明書為證。
三、本院在鑑定人即財團法人臺灣基督教門諾會醫院身心科醫師
    周兆平前訊問相對人，審驗相對人之心神狀況，其對法院訊
    問內容毫無反應。復依財團法人臺灣基督教門諾會醫院函覆
    之鑑定報告書略以：「（一）個人病史：梁員因於94年6月7
    日突然左側肢體無力摔倒在地，意識不清，經診斷為自發性
    顱內出血而接受開顱手術治療。嗣後2年復因併發之水腦症
    再度接受手術，因成效不佳，最近三年均臥床無法行動，對
    外界刺激毫無反應，亦因糖尿病、肺炎與泌尿道感染等疾病
    住院多次。（二）社會功能：梁員目前於家中臥床，無法自
    行進食，鼻孔插有胃鼻管；無法自行解尿而插有尿管。（三
    ）精神狀態檢查：意識清楚、外觀整潔但注意力易分散，僅
    與主要照顧者即配偶短暫眼神接觸，對外界叫喚不予理睬，
    無法以言語表達意思，無法測知其思考內容與知覺。（四）
    精神科診斷：為陳舊性腦中風及水腦症。（五）鑑定結果：
    梁員腦中風後，大腦受創嚴重，且陸續發生水腦症，無法表
    達自己意思，評估屬需他人監護之狀態」等語，有本院99年
    6月23日訊問筆錄及財團法人臺灣基督教門諾會醫院99年6月
    28日基門醫聖字第99-1269號函附之精神鑑定報告在卷可稽
    ，堪認相對人乙○○因腦中風併發水腦症所致腦部疾患之精
    神障礙或其他心智缺陷，致不能為意思表示或受意思表示，
    本件聲請，為有理由，應予准許，爰宣告乙○○為受監護宣
    告之人。
四、又受監護宣告之人應置監護人。法院為監護之宣告時，應依
    職權就配偶、四親等內之親屬、最近一年有同居事實之其他
    親屬、主管機關、社會福利機構或其他適當之人選定一人或
    數人為監護人，並同時指定會同開具財產清冊之人。法院為
    前項選定及指定前，得命主管機關或社會福利機構進行訪視
    ，提出調查報告及建議。監護之聲請人或利害關係人亦得提
    出相關資料或證據，供法院斟酌。法院選定監護人時，應依
    受監護宣告之人之最佳利益，優先考量受監護宣告之人之意
    見，審酌一切情狀，並注意下列事項：（一）受監護宣告之
    人之身心狀態與生活及財產狀況。（二）受監護宣告之人與
    其配偶、子女或其他共同生活之人間之情感狀況。（三）監
    護人之職業、經歷、意見及其與受監護宣告之人之利害關係
    。（四）法人為監護人時，其事業之種類與內容，法人及其
    代表人與受監護宣告之人之利害關係。民法第1110條、第11
    11條、第1111條之1分別定有明文。經查，相對人乙○○既
    經受監護宣告，已如前述，則其自應選任監護人。本院依職
    權囑託社團法人花蓮縣兒童暨家庭關懷協會訪視結果，聲請
    人係乙○○之配偶，依相對人實際生活情況等面向評估，相
    對人接受持續且穩定之照顧，聲請人適任監護。且相對人目
    前自身無財產狀態，無財產虞慮。並建議：由聲請人為監護
    人。有該協會99年6月10日花兒家受字第990032號函暨附訪
    視評估報告1件在卷可參。本院審酌聲請人與相對人感情深
    厚，且相對人接受持續且穩定之照顧。復查聲請人庭訊時稱
    本件聲請乃為辦理相對人印鑑證明之事宜，有本院99年6月2
    3日訊問筆錄附卷可考，本院審其動機尚稱良善，並參相對
    人親屬選任聲請人為監護人及聲請人擔任監護人之意願，有
    同意書1紙在卷，因認聲請人丙○○擔任監護人，較能符合
    受監護宣告之人之最佳利益，爰選定聲請人丙○○為受監護
    宣告人乙○○之監護人。另酌相對人現無財產，有聲請人提
    交花蓮縣地方稅務局97年度綜合所得稅籍資料清單、花蓮縣
    地方稅務局全國財產稅總歸戶財產清單在卷足憑，是本件無
    爭產之虞慮，爰指定甲○○為會同開具財產清冊之人。又依
    民法第1113條準用同法第1099條之規定，於監護開始時，監
    護人丙○○對於受監護宣告人乙○○之財產，應會同甲○○
    ，於2個月內開具財產清冊，並陳報法院，併此敘明。
五、依民事訴訟法第608 條第1項，裁定如主文。
中    華    民    國    99    年    7     月    13    日
                  家事法庭      法  官  陳淑媛
以上正本證明與原本無異。
如不服本裁定關於選定監護人及指定會同開具財產清冊之人等部
分，應於送達後10日內向本院提出抗告狀，並繳納抗告費新臺幣
1000元；其餘關於宣告監護之部分，不得抗告。
中    華    民    國    99    年    7     月    16    日
                                書記官  邱鴻志

司法院資訊處製作；財團法人民間司法改革基金會備份。
